【裁判字號】    97,交聲,1530
【裁判日期】    970902
【裁判案由】    違反道路交通管理處罰條例聲明異議
【裁判全文】
臺灣臺北地方法院交通事件裁定        97年度交聲字第1530號
原處分機關  交通部公路總局臺北區監理所
異  議  人
即受處分人  甲○○
上列受處分人因違反道路交通管理處罰條例案件，對於交通部公
路總局臺北區監理所於中華民國97年5 月30日所為之處分（原處
分案號：北監自裁字第裁40-C00000000號）聲明異議，本院裁定
如下：
    主  文
原處分撤銷。
甲○○汽車駕駛人，駕駛汽車肇事致人受傷而逃逸，吊銷駕駛執
照，壹年內不得考領。
    理  由
一、按道路交通管理處罰條例第62條第3 項前段規定：「汽車駕
    駛人駕駛汽車肇事致人受傷或死亡者，應即採取救護措施及
    依規定處置，並通知警察機關處理，不得任意移動肇事汽車
    及現場痕跡證據，違反者處新臺幣（下同）3 千元以上9 千
    元以下罰鍰。」，又該條第4 項前段規定：「前項駕駛人肇
    事致人受傷而逃逸者，吊銷其駕駛執照」，同例條第67條第
    3 項並規定：「汽車駕駛人，曾依本條例其他各條規定吊銷
    駕駛執照者，1 年內不得考領駕駛執照。」。
二、本件異議人即受處分人甲○○於民國97年4 月9 日16時40分
    ，駕駛車牌號碼DD－6000號租賃小客車，行經臺北縣土城市
    ○○路○段71316 號路燈前，因有肇事致人受傷後逃逸之違
    規，案經臺北縣政府警察局土城分局以受處分人違反道路交
    通管理處罰條例第62條第3 項及第4 項行為掣單舉發，受處
    分人於舉發通知單所載應到案日期前向原處分機關即交通部
    公路總局臺北區監理所提出申訴，原處分機關函請原舉發單
    位調查結果，仍認受處分人有前揭違規行為，遂於97年5 月
    30日依前揭規定裁處受處分人罰鍰6 千元，併吊銷駕駛執照
    ，一年內不得考領。受處分人於收受上開裁處後於同日提出
    異議，未逾法定期限，合先敘明。
三、異議意旨略以：伊於案發當時真的不知有肇事情事，事後發
    覺也積極聯絡頂埔派出所和交通隊，主動到案說明，並積極
    處理善後，而非蓄意肇事逃逸云云。
四、經查：
（一）異議人即受處分人甲○○於上揭時地駕駛汽車，不慎與陳
      盛男所騎乘車號CPK －126 號機車發生擦撞，致陳盛南及
      後座所載之李月貌均受傷後，竟未下車對陳盛南、李月貌
      施予必要之救護措施並通知警察機關，旋仍繼續駕車駛離
      現場逃逸之事實，業據證人陳盛南、李月貌於97年4 月13
      日警詢時、證人詹坤龍於97年4 月9 日警詢時分別證述明
      確，並有道路交通事故現場圖、道路交通事故調查報告表
      、現場照片、車損照片等可資佐證（見臺灣板橋地方法院
      檢察署97年度偵字第13990 號卷第9 至22頁、第29至35頁
      ），且異議人於該案檢察官訊問時亦坦承有肇事逃逸之犯
      行（見上開偵卷第42頁），足見異議人確有違反道路交通
      管理處罰條例第62條第3 項及第4 項肇事逃逸之事實，堪
      認明確，其事後否認肇事逃逸之情事，與事實不符，不足
      採憑。
（二）按行政罰法第26條規定：「一行為同時觸犯刑事法律及違
      反行政法上義務規定者，依刑事法律處罰之。但其行為應
      處以其他種類行政罰或得沒入之物而未經法院宣告沒收者
      ，亦得裁處之。前項行為如經不起訴處分或為無罪、免訴
      、不受理、不付審理之裁判確定者，得依違反行政法上義
      務規定裁處之。」此其他種類行政罰，係指違反行政法上
      之義務應受「裁罰性」之「不利處分」，依行政罰法第2
      條規定，包括限制或禁止行為之吊扣證照處分，及警告性
      之講習處分。究其立法目的，一行為同時觸犯刑事法律及
      違反行政法上義務規定時，由於刑罰與行政罰同屬對不法
      行為之制裁，而刑罰之懲罰作用較強，故依刑事法律處罰
      ，即足資警惕時，實無一事二罰再處行政罰之必要，且刑
      事法律處罰，由司法機關依法定程序為之，較符合正當法
      律程序，應予優先適用，但罰鍰以外之沒入或其他種類行
      政罰，因兼具維護公共秩序之作用，為達行政目的，行政
      機關仍得併予裁處之。
（三）又被告所犯為死刑、無期徒刑或最輕本刑3 年以上有期徒
      刑以外之罪，檢察官參酌刑法第57條所列事項及公共利益
      之維護，認以「緩起訴」為適當者，得定1 年以上3 年以
      下之緩起訴期間為緩起訴處分，其期間自緩起訴處分確定
      之日起算。又被告於緩起訴期間內，有下列情形之一者，
      檢察官得依職權或依告訴人之聲請撤銷原處分，繼續偵查
      或起訴：於期間內故意更犯有期徒刑以上刑之罪，經檢
      察官提起公訴者；緩起訴前，因故意犯他罪，而在緩起
      訴期間內受有期徒刑以上刑之宣告者；違背第253 條之
      2 第1 項各款之應遵守或履行事項者；刑事訴訟法第253
      條之1 第1 項、第253 條之3 第1 項分別定有明文。準此
      ，被告經檢察官為「緩起訴」處分者，於「緩起訴」之猶
      豫期間內，其最後是否會被檢察官提起公訴，猶懸而未定
      ，意即「緩起訴」處分於猶豫期間內尚未具有實質之確定
      力，檢察官於期間內，可對被告繼續觀察，此時若被告顯
      無反省警惕之情或根本欠缺反省警惕之能力，檢察官仍得
      依職權或依告訴人之聲請，將被告「緩起訴」處分撤銷。
      而行政罰法第26條第2 項規定經「不起訴處分或為無罪、
      免訴、不受理、不付審理」之裁判確定者，始得依違反行
      政法上義務規定裁處之規定，雖不包括「緩起訴」處分在
      內，然「緩起訴」處分之最終使被告免於刑事訴追之效果
      ，與「不起訴」處分效果相同，且依行政罰法第26條第2
      項之立法意旨，亦必須待緩起訴處分實質確定時，被告才
      最終地確定免於受刑事訴追，原處分機關始得為行政裁罰
      ，亦即在緩起訴期間內即猶豫期間期滿前，該緩起訴處分
      仍有被撤銷之可能，此時原處分機關若依法為行政裁決，
      將使受處分人有同時遭受行政處罰及刑事訴追之危險，顯
      與行政罰法第26條規定之立法意旨相違背，應認不得為之
      ，始符其「一事不二罰」之意旨。
（四）本件異議人前述肇事逃逸行為，同時涉犯刑法第185 條之
      4 之肇事逃逸（公共危險）罪，經臺北縣政府警察局土城
      分局報請臺灣板橋地方法院檢察署檢察官偵查後，業經該
      署檢察官於97年5 月26日以97年度偵字第13990 號為緩起
      訴處分，緩起訴期間為2 年，被告即受處分人應於收受緩
      起訴處分執行命令通知後2 個月內，向地方自治團體臺北
      縣支付3 萬元，該緩起訴處分並經檢察官依職權送請再議
      ，由臺灣高等法院檢察署檢察長於97年6 月27日以97年度
      上職議字第7170號處分書駁回再議確定在案，此經本院查
      明屬實，有該緩起訴處分書及臺灣高等法院檢察署處分書
      附於該卷可稽。原處分機關交通部公路總局臺北區監理所
      固以異議人有駕駛汽車肇事致人受傷而逃逸之違規行為，
      於97年5 月30日裁處異議人罰鍰6000元，並吊銷其駕駛執
      照，一年內不得考領，然異議人既因同一案件，已經檢察
      官為緩起訴處分，而前開緩起訴處分自97年6 月27日起2
      年即99年6 月26日始實質確定，則在緩起訴處分期間尚未
      期滿而未實質確定前，原處分機關就同一事件裁處異議人
      罰鍰6000元，並吊銷其駕駛執照之處分，依前揭說明，其
      中有關「罰鍰」部分顯與行政罰法第26條第2 項「一事不
      二罰」之規定有違；至依道路交通管理處罰條例第62條第
      4 項、第67條規定裁罰吊銷駕駛執照，一年內不得考領之
      部分，乃屬於行政罰法第26條第1 項但書所稱其他種類行
      政罰，仍應依法裁處之。
五、綜上所述，本件異議人確有駕駛汽車肇事致人受傷而逃逸之
    違規行為，異議人否認上情雖無理由，然異議人之同一違規
    行為既經檢察官為緩起訴處分確定，並命繳納支付3 萬元，
    依前揭說明，在緩起訴處分期間尚未期滿而未實質確定前，
    原處分機關裁處異議人罰鍰6000元部分，於法自有未合。從
    而，本件異議雖無理由，然原處分既有上開違誤及不當之處
    ，自應由本院撤銷原處分，並依道路交通管理處罰條例第62
    條第4 項、第67條之規定，另行裁處如主文第2 項所示，以
    資適法。
據上論斷，應依道路交通案件處理辦法第20條前段，裁定如主文
。
中    華    民    國    97    年    9     月    2     日
                        交通法庭  法  官  吳俊龍
以上正本證明與原本無異。
如不服本裁定應於送達後5日內向本院提出抗告狀。
                                  書記官  高菁菁
中    華    民    國    97    年    9     月    2     日


司法院資訊處製作；財團法人民間司法改革基金會備份。
